【裁判字號】    97,消債清,127
【裁判日期】    980420
【裁判案由】    清算事件
【裁判全文】
臺灣板橋地方法院民事裁定           97年度消債清字第127號
聲  請  人  甲○○
代  理  人  青含國律師
上列當事人依消費者債務清理條例聲請清算事件，本院裁定如下
：
    主  文
聲請駁回。
聲請費用由聲請人負擔。
    理  由
一、按債務人不能清償債務或有不能清償之虞者，得依本條例所
    定更生或清算程序，清理其債務，消費者債務清理條例第3
    條定有明文。又法院裁定開始清算程序前，得依職權訊問債
    務人、債權人及其他關係人，並得定期命債務人據實報告清
    算聲請前2 年內財產變動之狀況，債務人違反前項報告義務
    者，法院得駁回清算之聲請，復為同條例第82條所明定。而
    所謂「不能清償債務」，係指債務人欠缺清償能力，對於已
    屆清償期，且已受請求之債務之全部或主要部分，客觀上可
    預見其為一般且繼續的不能清償之財產狀態之謂。又清償能
    力係由財產、信用、勞力三者構成，雖無足夠財產，如有良
    好之信用、優良之技術或持續不斷之勞力，即屬有清償債務
    之可能。
二、本件聲請人聲請清算意旨略以：其積欠債權銀行總金額新臺
    幣（下同）752,072 元，民國95年總收入11,351元，96年整
    年毫無收入，而前2年支出總額為672,000元，顯無法維持基
    本生活，因有不能清償債務情事，前已提出債權人清冊，以
    書面向最大債權金融機構台新國際商業銀行（下稱台新銀行
    ）請求依本條例第151條第1項規定申請前置協商債務清償方
    案而不成立，且其無擔保或無優先權之債務總額未逾1,200
    元，復未經法院裁定開始清算程序或宣告破產，故為此聲請
    清算等語。
三、經查，
    (一)聲請人主張其曾提出債權人清冊，依消費者債務清理條例
      第151 條第1 項規定，以書面向最大債權金融機構台新銀
      行申請協商債務清償方案，惟協商不成立等情，業據其提
      出該銀行出具之前置協商不成立通知書影本1 件為證，堪
      信屬實。又據上開前置協商不成立通知書之記載，本件前
      置協商不成立之理由為聲請人係無法負擔任何還款條件。
      經本院依職權向台新銀行查詢其與聲請人協商不成立之具
      體原因，該銀行回覆稱聲請於97年8 月間向台新銀行申請
      一致性協商，希以每月2,000 元清償債務，台新銀行則提
      出就債務分177 期、零利率、每期每月還款2,669 元還款
      方案，該方案獲聲請人同意後卻又反悔，並聲稱其前夫未
      協助繳付房租費用故無法同意該方案，並於面談時要求開
      立協商不成立證明等語，有台新銀行98年3 月16日台新債
      協97法字第120033號函附卷可稽。
    (二)依聲請人於98年3 月16日所提補正狀中所陳，其目前固定
      收入為：在家兼職電腦輸入每月平均收入約8,000 元、政
      府中低兒少補助4,200 元、家扶基金會補助5,100 元、政
      府租金補貼3,000 元，每月固定收入有20,300元。另不固
      定收入部分則有：聲請人子女之乾媽即第三人蔡亞倫於97
      年10、11、12月及98年2 月分別接濟25,000元、98年1 月
      接濟連同紅包共35,000元（惟無法得知接濟至何時）、接
      受政府之急難補助7,400 元及緊急扶助每月4,800 元。再
      依聲請人所提其全家4 人郵政存簿儲金簿觀之，聲請人近
      1 年來之非固定收入，分別為於97年4 月16日至97年9 月
      16日每月接受緊急扶助4,800 元，持續6 個月共28,800元
      、98年3 月11月縣府急難補助7,400 元，另自97年10月至
      12月連續3 個月及98年2 月分別接受蔡亞倫接濟25,000元
      、98年1 月接受35,000元，總額共171,200 元，每月平均
      額外收入14,267元，故每月固定及非固定收入約34,567元
      。聲請人雖主張每月必要支出包括房租8,000 元、電費
      976 元、瓦斯費1,560 元、電話費1,437 元、有線電視費
      用507 元、長子楊念祖補習費8,079 元、勞健保費3,139
      元、人壽保險費326 元、交通費500 元、伙食費10,440元
      、民生日用品及雜項開銷1,000 元等，共計36,202元云云
      ，惟聲請人係居住於臺北縣，依內政部公告97年度臺灣省
      低收入戶最低生活費用每人每月為9,829 元（該費用已包
      括食、衣、住、行之費用在內，聲請人既已負債大於資產
      ，本應較一般人更節約支出，撙節開銷），惟成人部分之
      基本生活費用依此標準計算，雖屬適當，然子女部分既係
      依附於父母提供之住所共同生活，且其日常生活較為單純
      ，是其基本生活費用當與成人之基本生活費用不同（如房
      租費、家居管理費、通訊費等費用項目即非年幼子女基本
      生活所需費用項目），因之年幼子女基本生活費用應參酌
      96年度每人免稅額77,000元計算每人每月基本生活所需約
      6,500 元為適當。而聲請人應與前配偶共同分擔3 名子女
      之扶養費，故聲請人子女每月扶養費由2 人分擔後為
      9,750 元【計算式：（6,500 ×3）/2 ＝9,750 】。準此
      計算，遑論聲請人每月固定及非固定收入約34,567元，扣
      除聲請人每月生活費用及扶養子女分擔額共19,579元（計
      算式：9,829+ 9,750＝19,579），尚有餘額14,988元，顯
      有履行台新銀行所提每月繳納2,669 元清償方案之能力，
      即以聲請人每月固定收入20,300元，扣除上開每月生活費
      用及扶養子女分擔額共19,579元後，雖僅餘721 元，惟聲
      請人倘再樽節開支或適闢財源，應亦有依前置協商條件履
      行之能力甚明。
    (三)又查，聲請人所提財團法人聯合徵信中心當事人綜合信用
      報告- 個人任職董監事/ 經理人企業名錄記載，聲請人曾
      經擔任飛碟資訊有限公司之董事（設臺北縣板橋市○○路
      16 巷20 號1 樓，同聲請人之前住址，經主管機關以97年
      7 月1 日經授中字第0973494941號函廢止登記在案）。是
      聲請人之補正狀陳報於聲請清算前5 年內不曾擔任公司董
      事，並非真實，就本院裁定命補正之事項，顯有未據實說
      明之情事。
    (四)綜上所述，本件聲請人之每月收入既足以維持基本生活及
      負擔前置協商之最大債權銀行台新銀行提議之債務清償方
      案，即難認聲請人有何不能清償債務或不能清償之虞之情
      事，自與消費者債務清理條例第3 條所定要件不符，且聲
      請人聲請清算違反據實報告義務，依首揭條文，自應駁回
      其清算之聲請，爰裁定如主文。
中    華    民    國    98    年    4     月    20    日
                  民事第二庭法  官  陳麗玲
上為正本係照原本作成
如不服本裁定，應於裁定送達後10日內，以書狀向本院提出抗告
，並繳納抗告費新臺幣1,000 元。
中    華    民    國    98    年    4     月    21    日
                            書記官  吳俞玲


司法院資訊處製作；財團法人民間司法改革基金會備份。
